臺灣高雄地方法院民事裁定
108年度消債清字第181號
聲  請  人  劉自立  
0000000000000000

上列當事人因消費者債務清理事件聲請清算，本院裁定如下：
    主  文
聲請人劉自立自中華民國一百零八年十月二十九日下午四時起開
始清算程序。
命司法事務官進行本件清算程序。
    理  由
一、聲請意旨略以：伊無力清償債務，曾依消費者債務清理條例
    向高雄市鳳山區調解委員會聲請調解但不成立，又伊未經法
    院裁定開始更生程序或許可和解或宣告破產，爰聲請清算等
    語。
二、按債務人不能清償債務或有不能清償之虞者，得依本條例所
    定更生或清算程序，清理其債務；債務人對於金融機構負債
    務者，在聲請更生或清算前，應向最大債權金融機構請求協
    商債務清償方案，或向其住、居所地之法院或鄉、鎮、市、
    區調解委員會聲請債務清理之調解；自債務人提出協商請求
    之翌日起逾30日不開始協商，或自開始協商之翌日起逾90日
    協商不成立，債務人得逕向法院聲請更生或清算；債務人於
    法院裁定開始更生程序或許可和解或宣告破產前，得向法院
    聲請清算；法院開始清算程序之裁定，應載明其年、月、日
    、時，並即時發生效力；法院裁定開始更生或清算程序後，
    得命司法事務官進行更生或清算程序；必要時，得選任律師
    、會計師或其他適當之自然人或法人1人為監督人或管理人
    ，消費者債務清理條例（下稱消債條例）第3條、第151條第
    1項、第153條、第80條前段、第83條第1項、第16條第1項分
    別定有明文。
三、經查：
  ㈠聲請人所述，業經本院核閱高雄市鳳山區公所調解不成立證
    明書（卷第13頁）無訛。
  ㈡次查，聲請人於106年及107年度申報所得分別為新臺幣（下
    同）864,573元、1,213,021元（均為陽明海運股份有限公司
    所得），名下有1988年出廠之OLDSMOBILE汽車1部，勞工保
    險於103年1月2日退保，扣減其當時未償還之勞工紓困貸款
    本息116,306元，於103年1月實領一次給付1,556,396元，自
    105年1月2日起以自願職保投保於陽明海運股份有限公司，
    再於108年3月31日退保。又聲請人前於陽明海運股份有限公
    司實明輪及精明輪擔任正機匠，據陽明海運公司函覆之員工
    給與通知單所載108年1月至3月之應發金額分別為115,467元
    、83,570元、79,570元，另有年終獎金151,472元，於108年
    3月31日下船，候派期間無薪資，目前待業中，生活所需費
    用仰賴之前工作收入之存款，其成年子女未給付扶養費等情
    ，此有財產及收入狀況說明書（卷第5至6頁）、債權人清冊
    （卷第8至10頁）、財政部高雄國稅局106年及107年度綜合
    所得稅各類所得資料清單及總歸戶財產查詢清單（卷第14頁
    、第23至24頁）、勞工保險被保險人投保資料表（卷第25頁
    ）、自願職保被保險人投保資料表（卷第26頁）、存摺（卷
    第15頁、第27至29頁）、財團法人金融聯合徵信中心前置協
    商專用債權人清冊（卷第35至36頁）、信用報告（卷第38頁
    ）、勞動部勞工保險局函（卷第56頁）、陽明海運公司函附
    員工給與通知單（卷第57至62頁）、戶籍謄本（卷第65頁）
    、商業保險投保資料查詢結果表（卷第67頁）等在卷可參。
    則在查無聲請人有其他收入來源之情形下，佐以其106年至1
    08年3月固有陽明海運公司薪資所得，惟現無業、無薪資，
    本院即以0元作為其現在償債能力之基礎。
  ㈢關於聲請人個人日常必要支出部分，按債務人必要生活費用
    ，以最近一年衛生福利部或直轄市政府所公告當地區每人每
    月最低生活費一點二倍定之，消債條例第64條之2第1項定有
    明文。本院參酌衛福部社會司所公告108年度高雄市最低生
    活費標準為13,099元，則聲請人每月生活所必需除有特殊情
    形並有證據證明者外，自宜以此數額之1.2倍即15,719元為
    度，始得認係必要支出。又上開最低生活費用之標準，係照
    當地近1年平均每人消費支出60％，依其基準之家庭收支調查
    報告調查表格式示有關經常性支出之調查項目，其原即包括
    利息支出、食品、衣著、房租及水費、電費、醫療保健、交
    通、娛樂、教育等基本生活需求；因聲請人自陳居住於胞兄
    劉自強名下房屋，每月僅分攤水電瓦斯費2,000元等語（卷
    第63頁），故於計算聲請人個人每月必要生活費時，即應自
    前開已包括聲請人居住費用在內，扣除相當於房租支出所佔
    比例24.36％，俾免重複計列費用，而符公平之旨，則依此計
    算之結果，聲請人每月之必要生活費在不含居住費用之情形
    下，即應為11,890元【計算式：15,719－（15,719×24.36%）
    ＝11,890】。
四、綜上所述，以聲請人目前無業、現年62歲亦將屆法定退休年
    齡等情狀，應認確有不能清償債務之情事，則聲請人向本院
    聲請清算，應予准許，爰命司法事務官進行本件清算程序。
五、依消債條例第11條第1項、第83條第1項、第16條第1項，裁
    定如主文。
中　　華　　民　　國　　108 　年　　10　　月　　29　　日
                  民事庭　法　官　賴寶合
以上正本係照原本作成。
本裁定不得抗告。
中　　華　　民　　國　　108 　年　　10　　月　　29　　日
                          書記官  胡美儀